【裁判字號】    97,易,45
【裁判日期】    970417
【裁判案由】    恐嚇取財等
【裁判全文】
臺灣花蓮地方法院刑事判決                97年度易字第45號
公  訴  人  臺灣花蓮地方法院檢察署檢察官
被      告  丙○○
            丁○○
            戊○○
                      巷1號
            乙○○
上  一  人  曾泰源律師
選任辯護人
上列被告因恐嚇取財等案件，經檢察官提起公訴（96年度偵字第
2973號、96年度偵緝字第326 號），被告於準備程序中就被訴事
實為有罪之陳述，由本院合議庭裁定改行簡式審判程序，並判決
如下：
    主  文
丙○○共同意圖為自己不法之所有，以恐嚇使人將本人之物交付
，累犯，處有期徒刑捌月，減為有期徒刑肆月，如易科罰金，以
新臺幣壹仟元折算壹日；又共同明知為不實之事項，而使公務員
登載於職務上所掌之公文書，足以生損害於公眾及他人，累犯，
處有期徒刑肆月，如易科罰金，以新臺幣壹仟元折算壹日。應執
行有期徒刑陸月，如易科罰金，以新臺幣壹仟元折算壹日。
丁○○共同意圖為自己不法之所有，以恐嚇使人將本人之物交付
，處有期徒刑柒月，減為有期徒刑參月又拾伍日，如易科罰金，
以新臺幣壹仟元折算壹日；又共同明知為不實之事項，而使公務
員登載於職務上所掌之公文書，足以生損害於公眾及他人，處有
期徒刑參月，如易科罰金，以新臺幣壹仟元折算壹日。應執行有
期徒刑伍月，如易科罰金，以新臺幣壹仟元折算壹日。
戊○○、乙○○共同意圖為自己不法之所有，以恐嚇使人將本人
之物交付，各處有期徒刑陸月，如易科罰金，均以新臺幣壹仟元
折算壹日，均減為有期徒刑參月，如易科罰金，均以新臺幣壹仟
元折算壹日；又共同明知為不實之事項，而使公務員登載於職務
上所掌之公文書，足以生損害於公眾及他人，各處有期徒刑參月
，如易科罰金，均以新臺幣壹仟元折算壹日。應各執行有期徒刑
肆月，如易科罰金，均以新臺幣壹仟元折算壹日。
    事實及理由
一、本件犯罪事實及證據，除證據部分補充「被告丙○○、丁○○、戊○○及乙○○分別於本院準備程序及審理時之自白」
    之外，其餘均引用檢察官起訴書（如附件）之記載。
二、核被告丙○○、丁○○、戊○○及乙○○所為，均係犯刑法
    第346條第1 項之恐嚇取財罪及同法第214條之使公務員登載
    不實事項於公文書罪。其4人所犯上開2罪之間，犯意各別，
    行為互異，應予分論併罰之。又被告丙○○4 人就上開全部
    犯行，有犯意聯絡及行為分擔，是為共同正犯。至公訴意旨
    雖認上開被告4 人就起訴書犯罪事實欄一、（一）、（二）
    部分，另涉犯刑法第339條第1項之詐欺取財罪，然按刑法第
    346條第1項之恐嚇取財罪，與同法第339條第1項之詐欺取財
    罪，其二者之區別，在於前者係施用使人心生畏怖之恐嚇手
    段，致被害人心生畏懼，明知不應交付財物而交付，後者則
    係施用詐術手段，使人陷於錯誤，誤信為應交付財物而交付
    ，惟上開之恐嚇手段，常以虛假之事實為內容，故有時亦不
    免含有詐欺之性質，倘含有詐欺性之恐嚇取財行為，足使人
    心生畏懼時，自應僅論以高度之恐嚇取財罪，殊無再適用詐
    欺取財罪之餘地（最高法院84年度台上字第1993號判決參照
    ），是此部分公訴意旨容有誤會，附此敘明。另公訴意旨雖
    認被告4 人就起訴書犯罪事實欄一、（三）部分，另涉犯刑
    法第216條之行使第214條使公務員登載不實文書罪，惟被告
    戊○○、乙○○等人僅係持非屬於公文書性質之不實「結婚
    公證書」至戶政機關辦理結婚登記，使該管公務員將此不實
    事項登載於戶籍登記簿之公文書上，並未有更進一步將該不
    實之「戶籍登記簿」或「戶籍謄本」持以行使之行為，自無
    另行成立刑法第216條之行使第214條使公務員登載不實文書
    罪之餘地，應甚為顯然，是此部分公訴意旨亦容有未洽，併
    予敘明。查被告丙○○前曾於95年間因偽造文書案件，經臺
    灣花蓮地方法院95年度花簡字第282號判處有徒刑3月確定，
    甫於95年6 月15日易科罰金執行完畢一節，有臺灣高等法院
    被告前案紀錄表各1份在卷可按，其於5年以內，故意再犯本
    件有期徒刑以上之2罪，均為累犯，應各依刑法第47條第1項
    規定加重其刑。
三、爰審酌被告丙○○、丁○○、戊○○及乙○○均多次前科紀
    錄，素行不佳，竟又利用短期內結識被害人甲○○之機會，
    共謀設局誘使被害人不自覺陷入其內，再趁機恐嚇被害人簽
    立本票，藉以進一步勒索款項，此間又由被告戊○○、乙○○以辦理假結婚之方式，企圖掩飾罪行，其後被告丙○○、
    丁○○及乙○○於偵查中則相互勾串供詞，以逃避罪責，惡
    性不輕，復參酌其等犯罪動機、目的、手段、對於被害人所
    造成損害之程度、其各自參與之情節，以及嗣於本院審理時
    均已先後坦承犯行，足見其等尚具悔意，犯後態度良好等一
    切情狀，各量處如主文所示之刑，並就被告4 人所犯使公務
    員登載不實文書罪部分，均諭知易科罰金之折算標準，以及
    另定其等應執行之刑。末查：被告4 人所為上開使公務員登
    載不實文書罪之犯罪時間，係於民國96年4 月24日以前，符
    合減刑條件，應依中華民國96年罪犯減刑條例第2條第1項第
    3 款之規定，就其4人該部分罪行所宣告有期徒刑減其刑期2
    分之1 ，併諭知宣告刑及減刑後之易科罰金折算標準，末此
    敘明。
據上論斷，應依刑事訴訟法第299條第1 項前段、第273條之1第1
項、第310條之2、第454條，刑法第28條、第214條、第346條第1
項、第41條第1 項前段、第47條第1項、第51條第5款，刑法施行
法第1條之1，中華民國96年罪犯減刑條例第2條第1項第3款、第7
條、第9條，判決如主文。
本案經檢察官許梨雯到庭執行職務。
中    華    民    國    97    年    4     月    17    日
                  刑事第三庭    法  官  楊仲農
上列正本證明與原本無異。
如對本判決不服，應於送達後10日內，向本院提出上訴狀（上訴
狀應記載具體上訴理由並應抄附繕本）告訴人或被害人如對於本
判決不服者，應具備理由請求檢察官上訴，其上訴期間之計算係
以檢察官收受判決正本之日期為準。
中    華    民    國    97    年    4     月    18    日
                                書記官
附錄本判決論罪之法律條文：
中華民國刑法第346條：
意圖為自己或第三人不法之所有，以恐嚇使人將本人或第三人
之物交付者，處 6 月以上 5 年以下有期徒刑，得併科 1 千元
以下罰金。
以前項方法得財產上不法之利益，或使第三人得之者，亦同。
前二項之未遂犯罰之。
中華民國刑法第214條
明知為不實之事項，而使公務員登載於職務上所掌之公文書，
足以生損害於公眾或他人者，處3年以下有期徒刑、拘役或5百元
以下罰金。


司法院資訊處製作；財團法人民間司法改革基金會備份。
